【裁判字號】    95,台上,1309
【裁判日期】    950621
【裁判案由】    返還保管物
【裁判全文】
最高法院民事判決            九十五年度台上字第一三０九號
    上  訴  人  甲    ○
                          號
    訴訟代理人  柯 開 運律師
    被 上訴 人  乙○○○
                          號
    法定代理人  丙 ○ ○
上列當事人間請求返還保管物事件，上訴人對於中華民國九十四
年六月十五日台灣高等法院台中分院第二審判決（九十四年度上
字第一三五號），提起上訴，本院判決如下：
    主  文
上訴駁回。
第三審訴訟費用由上訴人負擔。
    理  由
本件被上訴人主張：上訴人於民國（下同）八十九年三月間經伊
信徒大會選舉，當選為第十一屆管理委員，並由主任委員聘為常
務委員，而於八十九年三月十一日受伊委任，保管伊所有如第一
審判決附件所示保證責任彰化縣彰化市第六信用合作社（下稱彰
化六信）第000000000000之一帳號、戶名乙○○○
管理委員會丙○○之存款印鑑卡中，印文為「乙○○○之印」之
印章乙枚（下稱系爭印章）。嗣伊在彰化六信（華陽分社）之一
筆定期存款於九十三年五月二十一日到期，須重新換約，經伊第
十二屆管理委員會主任委員丙○○與副主任委員施久旺，於同年
月二十四日邀上訴人攜帶系爭印章同赴該分社辦理換約手續，惟
為上訴人所拒，致未能辦理；且伊在彰化六信之活期存款，亦因
上訴人拒絕用印而無法提領，致使伊無法支應正常開支。伊於九
十三年五月二十五日管理委員暨監察聯席會議時，已由主任委員
公開終止委託，上訴人雖要求延至同年月三十一日交還，惟屆期
仍未返還。伊再以存證信函要求返還未果，乃於九十三年六月十
一日以存證信函向上訴人為終止委任契約之意思表示。而伊於九
十三年八月十三日第十二屆管理委員暨監察聯席會第四次臨時會
議，復再決議終止與上訴人間之委任契約，並要求上訴人返還系
爭印章，然上訴人迄今仍未歸還等情。爰基於終止委任契約之法
律關係，求為命上訴人交還系爭印章之判決。
上訴人則以：系爭印章係被上訴人於九十二年九月二十一日第十
二屆信徒大會時，經訴外人余黃阿花提議，由信徒大會決議委任
伊保管，並非由被上訴人管理委員會主任委員丙○○委任伊保管
，故丙○○未經信徒大會決議，不得終止委任契約。且九十三年
五月二十五日被上訴人召開管理委員暨監察聯席會議時，丙○○
雖曾要求伊交還系爭印章，但伊當場詢問其他委員意見，並無委
員表示同意伊交還系爭印章等語，資為抗辯。
原審斟酌全辯論意旨及調查證據之結果，以：被上訴人已向彰化
縣政府為寺廟登記在案，應認為有權利能力，並具有當事人能力
。而丙○○為現任（第十二屆）主任委員，為兩造所不爭執，自
可對外代表被上訴人。上訴人雖否認系爭印章為被上訴人第十二
屆主任委員丙○○委任其保管，惟查被上訴人管理委員會第十一
屆第一次委員、監察聯席會（八十九年三月十一日）曾決議由上
訴人保管系爭公印，有該次會議記錄（影本）可稽。而系爭印章
係由丙○○於第十一屆管理委員會主任委員任內交由上訴人保管
，目前系爭印章尚在上訴人保管中，則兩造就系爭印章之保管，
自成立委任契約，上訴人否認有該委任契約，自不足採。且證人
余黃阿花既證稱，伊於第十二屆信徒大會時提議將系爭印章交給
上訴人保管，當時沒有聽到有人反對，但開會情形很亂，沒有辦
法進行表決等語，即難認信徒大會曾決議將系爭印章交付上訴人
保管，自無勘驗該期日會議錄影帶及會議紀錄之必要。按民法第
五百四十九條第一項規定，當事人之一方，得隨時終止委任契約
。被上訴人第十二屆管理委員暨監察聯席會第四次臨時會已決議
收回上訴人所保管之公印，有該次會議記錄（影本）可考。被上
訴人管理委員會主任委員之職權，包括綜理被上訴人各項業務，
並對外代表被上訴人，丙○○為該管理委員會主任委員，自得依
管理委員及監察聯席會議決議代表被上訴人終止系爭委任契約。
且丙○○業以被上訴人名義於九十三年六月十一日，以存證信函
向上訴人為終止系爭委任契約之意思表示，上訴人亦自承於當日
收受該存證信函，則兩造間之系爭委任契約業已終止，上訴人即
應將其受委任保管之系爭印章交還與被上訴人。從而，被上訴人
請求上訴人交還系爭印章，於法有據，自應准許等詞，為其心證
之所由得，並說明上訴人其他主張及聲明證據為不足取暨不逐一
論述之理由，因而維持第一審所為上訴人敗訴之判決，駁回其上
訴。
按證人之證言是否可採，審理事實之法院本得衡情認定（本院二
十年上字第二０五二號判例參照），而證據之取捨，屬於事實審
法院之職權，若其取捨並不違背法令，即不容當事人以採證不當
為指摘（本院二十八年上字第二八號判例參照）。本件上訴人既
因被上訴人第十一屆之主任委員本於上開第一次委員、監察聯席
會議決議而交付委託保管系爭印章，該委任契約復經合法終止，
自應返還該印章，此與人民團體法第二十七條第六款、民法第五
十六條第二項及被上訴人組織章程第八條第三項、第十條第十款
、第十七條第一款、第二十條規定之適用無涉。原審本於上述理
由而為上訴人敗訴之判決，經核於法洵無違誤。上訴論旨，猶執
陳詞，並以原審取捨證據、認定事實及適用法律之職權行使，暨
其他與判決基礎無涉之理由，指摘原判決不當，求予廢棄，不能
認為有理由。
據上論結，本件上訴為無理由。依民事訴訟法第四百八十一條、
第四百四十九條第一項、第七十八條，判決如主文。
中    華    民    國  九十五  年    六    月  二十一  日
                      最高法院民事第八庭
                          審判長法官  朱  建  男
                                法官  顏  南  全
                                法官  許  澍  林
                                法官  鄭  傑  夫
                                法官  蘇  清  恭
      本件正本證明與原本無異
                                      書  記  官
中    華    民    國  九十五  年    六    月   三十   日
                                                      Ｅ


司法院資訊處製作；財團法人民間司法改革基金會備份。
